臺灣雲林地方法院刑事判決　　　　　　　　　　　　　九十二年度易字第四九七號
　　公　訴　人　臺灣雲林地方法院檢察署檢察官
　　被　　　告　乙○○
　　選任辯護人　林彥百
右列被告因違反著作權法案件，經檢察官提起公訴（九十二年度偵字第四二八０號）
，本院判決如左：
    主      文
乙○○無罪。
    理      由
一、公訴意旨略以：被告乙○○係雲林縣斗南鎮○○里○○路二九八號「哈莉小吃部
    」之負責人，明知「一生痴戀」、「一顆心住著兩個人」、「今夜你會不會來」
    、「天知地知」、「太難」、「心甘情願」、「心碎邊緣」、「手下留情」、「
    只愛你一個」、「甘甘的愛」、「伴你一生」、「我愛過」、「沒有心情說再見
    」、「貝殼」、「花開花謝」、「活到老愛到老」、「胭脂人生」、「愛你十分
    淚七分」、「愛的寄居蟹」、「慢慢」、「誘惑我的心」及「潮」等二十二首歌
    曲，係美華影音科技股份有限公司（下稱美華公司）享有音樂著作財產權之著作
    ，並灌錄於其向丁○○購買之「金岡電腦伴唱機」內，依法不得以公開演出之方
    式，侵害美華公司對上開歌曲之著作財產權，竟因經營卡拉ＯＫ店所需，未得美
    華公司之同意或授權，基於概括犯意，自民國九十二年七月二十二日起，至同年
    八月二十八日十七時止，在店內連續供不知情之不特定客人使用前揭電腦伴唱機
    ，點唱「我愛過」、「心甘情願」、「活到老愛到老」等三首歌曲，侵害美華公
    司之音樂著作財產權。嗣九十二年八月二十八日十七時三十分許，為警持搜索票
    至上址搜索查獲，當場並扣得「金岡電腦伴唱機」一部及點歌本一本。因認被告
    涉犯著作權法第九十二條第一項之罪嫌云云。
二、按犯罪事實，應依證據認定之，無證據不得推定其犯罪事實，又不能證明被告犯
    罪者，應諭知無罪之判決，刑事訴訟法第一百五十四條、第三百零一條第一項分
    別定有明文；另事實之認定，應憑證據，如未能發現相當證據，或證據不足以證
    明，自不能以推測或擬制之方法，以為裁判基礎，最高法院四十年台上字第八六
    號判例參照。
三、公訴人認被告涉有前揭犯嫌，無非以告訴代理人甲○○之指訴、證人丁○○之警
    訊及檢察官訊問筆錄、證人丙○○之警訊筆錄、翻拍電視畫面八張、著作財產權
    讓與證明書、丙○○及丁○○經銷合約書、翁美貞與丙○○代理經銷合約書、金
    岡公司法律顧問證書說明函、哈莉商行營業事業登記證、聲明啟事書、中華音樂
    著作權人聯合總會公開演出證明書、美華公司與星雲視聽演歌城租賃契約書、美
    華公司與王貴美租賃契約書、美華公司與葛來座有限公司租賃契約書、美華公司
    與永晴出版社租賃契約書、經濟部智慧財產局九十三年一月十六日函、中華音樂
    著作權人聯合總會九十三年一月九日函、金岡電腦伴唱機、點歌本一部及被告警
    訊及檢察官訊問筆錄等（見本院卷二一頁）為其論據。訊據被告乙○○固坦承其
    為「哈莉小吃部」之負責人，及在小吃部內擺設「金岡伴唱機」供人點唱，至被
    查獲止，約二個月等情，惟堅決否認有何右揭犯行，辯稱：這二十二首歌曲，二
    個月的期間被點播過幾次不清楚，因為這些歌曲均非熱門，大部分沒有人點等語
    （見本院卷二五七、二五八頁）。經查：
  (一)告訴人於偵查中提出之「著作財產權讓與證明書」（見偵卷(一)第三四、三五頁）
    ，告訴人所有之二十二首歌曲，係自白進法、林東松讓與而來，而該讓與契約之
    標的為「詞、曲音樂著作財產權」，從而可知告訴人對該二十二首歌曲所享有者
    為音樂著作財產權。
  (二)又電腦伴唱機業者如僅被音樂著作權人授權「家用重製權」，不可「公開播送、
    公開上映、公開演出」，則電腦伴唱機業者本來即只可銷售於「家用」市場，不
    可銷售於「營業埸所」市場，以符合當初音樂著作權人依授權利用之「地域」、
    「內容」、「利用方法」之不同，為不同之授權，達到市埸區隔之目的。
  (三)再者，所謂「公開演出」，係「指以演技、舞蹈、歌唱、彈奏樂器或其他方法向
    現場之公眾傳達著作內容。以擴音器或其他器材，將原播送之聲音或影像向公眾
    傳達者，亦屬之」著作權法第三條第一項第九款定有明文。從而，所謂「公開演
    出」，非只限於消費者演唱歌曲之行為，亦包括業者以「視聽機」上映視聽著作
    時，同時「播放音樂」伴奏之行為，是以，縱使無人演唱歌曲，ＫＴＶ等業者將
    伴唱帶（或電腦伴唱機）內歌曲播出之行為（有音樂傳出），亦構成公開演出。
  (四)因此，「家用」版之電腦伴唱機如使用於營業場所，其播放行為，或利用不知情
    之客人演唱者，均屬以公開演出之方法侵害他人之音樂著作財產權。
  (五)然而，右揭論述均係實體法上之概念，至於刑事程序法上之「證據裁判主義」「
    無罪推定原則」，則不應於違反著作權法案件，即有所更易、鬆動。從而，若為
    節省業者之查緝成本、提高查緝成效，欲就「擺設家用版電腦伴唱機於營業場所
    供消費者使用，不待點唱特定歌曲」之行為，即予定罪者，則係立法論之範疇，
    非司法者所考慮之問題。是以：
  (1)被告於供承前揭二十二首歌曲，均非熱門歌曲，大部分沒有人點，這二個月間，
    被點播過幾次，也不清楚等語（見本院卷二五七、二五八頁）。是以，依現存事
    證，難認被告在擺設點唱機的兩個月期間，曾公開演出過前揭歌曲。
  (2)又告訴人雖提出其法務專員甲○○於九十二年八月二十八日，會同警方前往「哈
    莉小吃部」搜索時，點播「我愛過」、「心甘情願」、「活到老愛到老」等三首
    歌曲之事實，有告訴代理人甲○○之警訊筆錄及點播畫面在卷（見偵卷(一)二六、
    二七、七二頁），證明該部點唱機內，確有前揭三首歌曲，但因甲○○係告訴人
    代理人，其為搜索之目的，而在被告營業場所點撥上開歌曲，則屬刑事偵查之作
    為，難認有何侵害告訴人音樂著作財產權之事實。
四、此外，復查無其他積極證據，足資認定被告有公訴人所指之犯行，不能證明被告
    犯罪者，自應為無罪判決。
五、至台灣雲林地方法院檢察署九十三年度偵字第九Ｏ四號移送併辦意旨略以：被告
    乙○○明知「我愛過」、「心甘情願」及「活到老愛到老」等歌曲係美華影音科
    技股份有限公司享有音樂著作財產權之著作，並由金岡公司未經美華公司授權擅
    自重製於系爭電腦伴唱機內，竟仍將系爭電腦伴唱機出租予經營「珠海小吃部」
    之許慶龍，而由不知情之許慶龍在店內供不特定人利用系爭電腦伴唱機唱機點唱
    「我愛過」、「心甘情願」、「活到老愛到老」等歌曲。因認被告違反著作權法
    第九十二條第一項罪嫌等語。然本件已起訴之部分不能證明被告犯罪，已如前述
    ，是移送併辦部分即與本件無連續犯裁判上一罪之關係，本院無從併予審理，自
    應退回檢察官另行偵處，附此敘明。
據上論斷，應依刑事訴訟法第三百零一條第一項，判決如主文。
本案經檢察官戊○○到庭執行職務
中      華      民      國      九十三      年     九     月    三十    日
                                        臺灣雲林地方法院刑事第二庭
                                            審判長法  官  林  輝  煌
                                                  法  官  李  明  鴻
                                                  法  官  柯  志  民
如不服本判決，應於判決送達後十日內，向本院提出上訴狀。（須附繕本）
右正本證明與原本無異。
                                                  書記官  魏  輝  碩
中      華      民      國      九十三      年     九     月    三十    日
